【裁判字號】    99,交聲,912
【裁判日期】    990811
【裁判案由】    交管條例聲異
【裁判全文】
臺灣板橋地方法院交通事件裁定         99年度交聲字第912號
原處分機關  交通部公路總局臺北區監理所
異  議  人
即受處分人  甲○○○
上列異議人因違反道路交通管理處罰條例案件，對於交通部公路
總局臺北區監理所於民國99年3 月29日以北監自裁字第裁40-ZBA
131628號違反道路交通管理事件裁決書所為之處分，聲明異議，
本院裁定如下：
    主  文
異議駁回。
    理  由
一、異議意旨略以：異議人接獲本件取締照片時，發覺該採證照
    片有作假之嫌疑，因以非固定式雷射測速照相儀進行違規拍
    照採證時，汽車車道與儀器間必定留有相當之間距，不可能
    完全沒有間隙，但本件採證照片卻無法辨識「行駛中之路況
    」、「行駛中之背景」、「內外車道」，據此，異議人當可
    合理懷疑當時可能有多部汽車同時入境，導致無法判定是何
    位駕駛人違規超速，為取得取締罰鍰之正當性，故將照片以
    剪裁之方式做為證據進行取締。且依異議人多年駕駛於高速
    公路之習慣，經常被後車閃大燈及鳴喇叭，豈有可能有超速
    之事，異議人曾向原處分機關申訴，原處分機關僅以卸責強
    辯之詞敷衍異議人，異議人實未能甘服，為此依法聲明異議
    ，請求撤銷原裁決處分云云。
二、按汽車行駛於高速公路，有行車速度超過規定之最高速限或
    低於規定之最低速限行為者，處汽車駕駛人新臺幣三千元以
    上六千元以下罰鍰，道路交通管理處罰條例第33條第1 項第
    1 款定有明文。而汽車駕駛人駕駛汽車違反道路交通管理處
    罰條例第33條第1 項規定者，除應依該條所規定之罰鍰處罰
    外，予記違規點數一點，道路交通管理處罰條例第63條第1
    項第1 款亦定有明文。
三、經查：
  (一)本件異議人即受處分人甲○○○所有之車牌號碼3338-DM 號
    自用小客車於99年2 月9 日下午1 時17分許，行經國道一號
    高速公路南下76.45 公里處，因「速限100 公里，經雷達（
    射）測定行速為113 公里，超速13公里」之違規事實，經國
    道公路警察局第二警察隊楊梅分隊警員於99年2 月26日以公
    警局交字第ZBA131628 號舉發違反道路交通管理事件通知單
    逕行舉發，異議人於99年3 月10日向原處分機關提出申訴，
    經原舉發機關於99年3 月19日以公警二交字第0990270564號
    函知異議人「‧‧‧二、查本隊所使用非固定式雷射測速照
    相儀（器號：UX019101）係由經濟部標準檢驗局檢驗合格之
    精密儀器，該儀器一次僅對準單一車輛測速拍攝，以違規相
    片圖片十字中心點為測速車，本案超速違規屬實，依法舉發
    並無不妥。三、有關陳述照片中無道路背景及內外車道，當
    時陳述人行駛於外線車道距測照儀器較接近，所以看不出道
    路背景及內外車道，依法舉發並無不妥」等語，嗣原處分機
    關於99年3 月29日以北監自裁字第裁40-ZBA131628號違反道
    路交通管理事件裁決書，依道路交通管理處罰條例第33條第
    1 項第1 款及第63條第1 項第1 款之規定，裁處異議人即受
    處分人罰鍰新臺幣三千元，並記違規點數一點，異議人於99
    年3 月31日同日收受該裁決書，嗣於99年4 月8 日提出聲明
    異議等情，有上開裁決書、送達證書、內政部警政署國道公
    路警察局舉發違反道路交通管理事件通知單、採證照片1 張
    、內政部警政署國道公路警察局第二警察隊上開函件及所附
    經濟部標準檢驗局雷射測速儀檢定合格證書等件附卷可稽。
  (二)異議人雖辯稱採證照片無法辨識「行駛中之路況」、「行駛
    中之背景」及「內外車道」，該照片有作假之嫌疑云云，然
    證人即本件舉發警員施松明於本院訊問時到庭結證稱：（問
    ：本件違規通知單是否是你舉發？）是的。（問：你當時所
    見違規情形為何？）當時執行雷達測速照相，我們是在路肩
    旁邊用雷射測速器測量每台車子的行進速度，我們設定是11
    3 公里，如果超過或是等於113 公里的話，就會自動照相。
    勤務結束之後，我們就把照相的記憶體帶回去隊部，把裡面
    的資料輸入電腦交給隊部，然後再送給外面的廠商沖洗出來
    ，經沖洗出來再交給我們核對廠牌顏色無誤之後，再交給外
    包的廠商掣單舉發。（問：你當時使用什麼儀器？）雷射測
    速儀。（問：當時異議人所有的3338-DM 號自用小客車，行
    駛於何車道？）最內側的車道。（問：你說用雷射測速儀測
    量每台汽車的行進速度，那是要如何瞄準呢？）雷射測速儀
    上有一個紅色的準心，只要瞄準車頭就會測量到速度。（問
    ：測出速度的時候，螢幕上是否可以看出所測得的速度？）
    可以。（問：你剛剛說超過你們所設定的時速的話，雷射測
    速儀就會自動照相，照相拍攝的範圍是僅僅只有那部超速的
    車輛？還是有包括那部車輛以外的前後左右道路情形？）要
    看距離遠近，越遠拍攝角度越廣，越近拍的話角度比較小。
    （提示本院卷採證照片，問：照片上只有這部3338-DM 自小
    客車，並無該車前後左右道路情形，這是當初你們所拍攝的
    情形？還是經過你們剪裁後的情形？）當初拍下就是這個情
    形，沒有辦法剪裁。（問：你剛才說測得異議人車輛有本件
    超速之113 公里時速的時候，異議人車輛是行駛於最內側車
    道？）是的。（問：如果她的車子當時行駛於最內側的車道
    ，是否可以拍得如上開照片所示的角度？）可以。（問：提
    示內政部警政署國道公路警察局第二警察隊99年3 月19日書
    函，函內說明第三項記載「當時陳述人行駛於外線車道距測
    照儀器較接近，所以看不出道路背景及內外車道」，但是你
    剛剛說當時那部車子行駛於最內側車道，究竟情形為何？）
    這樣我可能是講錯了，她應該是行駛於外側車道。（問：現
    場除了路肩外，一共有幾個車道？）三個。（問：你剛剛說
    行駛於外側車道，是指第一、第二、還是第三車道？）第三
    車道。（問：第三車道就是最外側車道？）是的。（問：當
    時你以雷射測速儀瞄準那部3338-DM 號自小客車時，那部自
    小客車距離你大約多遠？）照片顯示是82.4公尺。（問：一
    般你們執行測速時，當行駛於最外側車道上，距離你約82.4
    公尺的車輛超速而被拍照時，照片上所顯示拍得的情形會只
    有那部車子，而沒有其他背景嗎？）是的。（問：你剛剛說
    如果車子距離你比較遠的話，拍攝角度會比較廣那是要多遠
    才會有你所說的拍攝角度比較廣的情形？）大約1 百公尺以
    上，就比較照得到2 個車道，就是第一、第二車道，我可以
    提出其他測速照相照片給法院參考（提出照片2 張），及本
    件測速照片1 張（提出照片1 張）等語（見本院99年7 月2
    日訊問筆錄），並當庭提出99年2 月9 日下午1 時16分59秒
    及同日下午1 時19分51秒（即異議人所駕汽車遭上開雷射測
    速儀測得違規超速之前後時間），分別各有1 部汽車在同一
    路段，遭同一雷射測速儀測得超速之彩色照片共2 張。觀諸
    證人施松明於99年2 月9 日下午1 時16分59秒測得超速之採
    證照片可知，該照片係違規車輛在距離證人136.3 公尺時攝
    得，照片內除攝得違規車輛外，並可清楚看出該照片背景有
    中央分隔島及相鄰之車道，該違規車輛是行駛於中央分隔島
    旁之最內側車道；而於同日下午1 時19分51秒測得超速之採
    證照片係違規車輛在距離證人93.7公尺時攝得，該照片內除
    攝得違規車輛外，照片背景僅可看出些許中央分隔島及行道
    樹，無法看出該違規車輛行駛於何車道。對照證人施松明於
    距離82.4公尺時攝得本件違規超速照片內，除本件違規車輛
    3338-DM 號自用小客車外，並無法看出行車背景與車道，顯
    見證人施松明所述雷射測速儀距離違規車輛越遠拍攝角度越
    廣，距離越近拍攝角度越小，大約要距離1 百公尺以上才照
    得到2 個車道等語，應堪採信。且異議人並未就其所主張之
    採證照片作假等理由提出相關積極證據以供調查，本院復查
    無證據足資證明本件舉發所依據之舉發照片有違誤之情事，
    則舉發機關依此舉發照片所為之舉發，自應受到合法、正確
    之推定。從而，異議人空言否認其所有之上開車輛駕駛人有
    上揭違規超速之情事云云，即不足採信。
  (三)至於證人施松明原證稱採證當時異議人車輛行駛於最內側車
    道乙節，縱與上開內政部警政署國道公路警察局第二警察隊
    99年3 月19日公警二交字第0990270564號函內記載情形不合
    ，但經本院提示該份函文之記載內容後，證人施松明則證稱
    可能是伊講錯了，異議人應該是行駛於外側車道等語。而查
    ，本院訊問證人時，距採證舉發時間發生已4 月有餘，而交
    通警察執行交通稽查工作，性質上本屬繁雜，且舉發案件多
    ，證人若記憶稍有模糊，亦符常情，尚難以此即認證人施松
    明所證不實。又異議人辯稱依其多年駕駛於高速公路之習慣
    ，經常被後車閃大燈及鳴喇叭，豈可能有超速之事云云，然
    查行車速度常因道路狀況、車流量甚或因斯時有無急事、趕
    時間等因素而受影響，殊無可能僅取決於駕駛人自稱之駕車
    習慣，是其上開辯稱，應不足採。綜上所述，異議人所有之
    車牌號碼3338-DM 號自用小客車於上揭時、地在高速公路超
    速行駛之違規事實，洵堪認定。是原處分機關據以援引上開
    規定，裁處異議人即受處分人罰鍰新臺幣三千元，並記違規
    點數一點，於法並無違誤，本件異議為無理由，應予駁回。
據上論斷，應依道路交通管理處罰條例第87條第2 項，道路交通
案件處理辦法第19條，裁定如主文。
中    華    民    國    99    年    8     月    11    日
                        交通法庭  法  官  戴嘉清
以上正本證明與原本無異
如不服本裁定應於送達後5 日內向本院提出抗告狀
                                  書記官  廖貞音
中    華    民    國    99    年    8     月    11    日

司法院資訊處製作；財團法人民間司法改革基金會備份。
